【裁判字號】    98,消債抗,14
【裁判日期】    980327
【裁判案由】    更生事件
【裁判全文】
臺灣板橋地方法院民事裁定            98年度消債抗字第14號
抗  告  人  甲○○
代  理  人  趙興偉律師
上列抗告人因消費者債務清理條例事件，聲請更生，對中華民國
97年12月30日本院97年度消債更字第1099號裁定提起抗告，本院
裁定如下：
    主  文
抗告駁回。
抗告程序費用新臺幣壹仟元由抗告人負擔。
    理  由
一、抗告人意旨略以：抗告人之毀諾原因，乃在於抗告人於民國
    95年間，與銀行達達成協商，每月應繳交新臺幣（下同）2
    萬4,543 元，惟以抗告人每月收入實無法履行上開協商條件
    ，只好每月向同行陳思全借款1 萬5,000 元，共借款9 萬元
    （於95年12月起，以每月還7,000 元或8,000 元方式還清）
    ，以清償上開應付款項，共償還6 期，故抗告人之毀諾，係
    有因不可歸責於己之事由，致履行顯有重大困難之情事。原
    審法院認定事實有違誤，竟駁回抗告人之聲請，爰依法提起
    本件抗告等語。併為聲明：原裁定廢棄。
二、按債務人對於金融機構因消費借貸、自用住宅借款、信用卡
    或現金卡契約而負債務，在聲請更生或清算前，應提出債權
    人清冊，以書面向最大債權金融機構請求協商債務清償方案
    並表明共同協商之意旨，消費者債務清理條例第151 條第1
    項定有明文。次按債務人與金融機構協商成立者，不得聲請
    更生或清算，但因不可歸責於己之事由，致履行顯有重大困
    難者，不在此限；本條例施行前，債務人依金融主管機關協
    調成立之中華民國銀行公會會員辦理消費金融案件無擔保債
    務協商機制與金融機構成立之協商，準用前項之規定，消費
    者債務清理條例第151 條第5 項、第6 項亦分別有明文可參
    。又聲請更生或清算不合程式或不備其他要件者，法院應以
    裁定駁回之，但其情形可以補正者，法院應定期間先命補正
    ，復為同條例第8 條所明定。
三、經查：原審法院曾於97年8 月6 日通知命抗告人應予補正，
    而抗告人雖於97年8 月21日曾具狀補正，然就其應補正事項
    其中第4 項即「如抗告人每月實際收入僅有1 萬8,000 元，
    何以因應自95年6 月起95年11月共6 期之協商款項，請檢附
    證據說明還款之金額由何處取得？毀諾當時，何不依同樣方
    式取得還款之款項」乙節，抗告人僅空言泛稱係向同行陳思
    全借款1 萬5,000 元，共借款9 萬元，而於95年12月起，以
    每月還7,000 元或8,000 元方式還清，抗告人自95年5 月起
    至11月止共償還6 期云云，惟抗告人並未提出任何證據，亦
    未就嗣後何以不能還款乙事提出任何說明，本難認抗告人業
    合法補正，其所為更生之聲請，已難認有理由。而依消費者
    債務清理條例第151 條第5 項之規定意旨，債務清償方案成
    立後，債務人本應按其條件履行，僅於其後發生情事變更，
    在清償期間支出增加或收入減少，致該方案履行困難甚或履
    行不能，因不可歸責於己，始能依上開法條但書之規定聲請
    更生或清算；此項規定，旨在避免債務人任意毀棄已成立之
    協商，濫用更生或清算之裁判上債務清理程序，蓋以債務清
    償方案係經當事人行使程序選擇權所為之債務清理契約，債
    務人自應受該成立之協議所拘束。核諸抗告人前開陳述，既
    難認有不可歸責於己之事由，復未再舉證其自協商成立迄今
    ，有何新生具體情節（情事變更），可認係不可歸責於己之
    事由，致支出增加或收入減少，因而有不能履行原協商條件
    或履行顯有重大困難之情事。遑論，依抗告人於97年8 月21
    日提出之更生方案，抗告人將減少女兒教育費及扶養費等支
    出，更難認抗告人較之協商當時有履行顯有重大困難之情事
    。
四、綜上，抗告人之抗告理由，均非可採。原審法院認抗告人雖
    有毀諾之事實，惟抗告人既未舉證證明其於協商成立後，究
    有何不可歸責於己之事由，致履行顯有重大困難，其聲請更
    生自屬無據。從而原審裁定駁回債務人更生之聲請，並無違
    誤。抗告意旨指摘原裁定不當，求予廢棄另為裁定，為無理
    由，應予駁回。
五、據上論結，本件抗告為無理由，依消費者債務清理條例第15
    條，民事訴訟法第495 條之1 第1 項、第449 條第1 項、第
    95條、第78條，裁定如主文。
中    華    民    國    98    年    3     月    27    日
                  民事第一庭    審判長法  官  李世貴
                                      法  官  黃若美
                                      法  官  黃信滿
以上正本證明與原本相符
本裁定不得抗告
中    華    民    國    98    年    3     月    30    日
                                      書記官  林月蓉


司法院資訊處製作；財團法人民間司法改革基金會備份。
